臺灣新北地方法院行政訴訟判決
111年度交字第289號
原      告  胡晉銘  

被      告  臺中市交通事件裁決處
                      設臺中市○○區○○○路00號
代  表  人  黃士哲    住同上
訴訟代理人  黃曉妍律師 
上列當事人間因交通裁決事件，原告不服被告中華民國111年4月
12日中市裁字第00-000000000號、第68-ZBB874277號裁決，提起
行政訴訟，本院判決如下：
    主  文
一、原告之訴均駁回。
二、訴訟費用新臺幣300元由原告負擔。
    事實及理由
壹、程序方面：原告不服被告所為道路交通管理處罰條例第 8條
    的裁決而提起撤銷訴訟，依行政訴訟法第237條之1，應適用
    交通裁決事件訴訟程序。本件因卷證資料已經明確，本院依
    同法第237條之7規定，於是不經言詞辯論，直接裁判。
貳、實體方面：
一、爭訟概要：緣原告所有號牌000-0000號自用小客車（下稱系
    爭汽車），於民國（下同）111年2月13日00時29分許，行經
    國道1號高速公路北向117.7公里，因有「行車速度超過規定
    之最高時速60公里（速限100公里，經雷達(射)測定行速為1
    67公里，超速67公里）」及「行車速度超過規定之最高時速
    60公里(處車主)」之違規行為，遭內政部警政署國道公路警
    察局第二公路警察大隊（下稱舉發機關）員警認定該車違反
    道路交通管理處罰條例第43條第1項第2款、第43條第4項規
    定，乃於111年3月7日逕行對車主製開第000000000、ZBB874
    277號舉發違反道路交通管理事件通知單（下稱舉發通知單
    ），均記載應到案日期111年4月21日前，予以逕行舉發，案
    件並於111年3月7日入案移送被告。嗣原告於到案期限前之1
    11年3月9日表明其為實際駕駛人並提出申訴不服舉發，案經
    被告函請舉發機關查明原告陳述情節及違規當時情形後，仍
    認違規事實明確，乃依行為時之道路交通管理處罰條例第43
    條第1項第2款、第4項、第5項（裁決書誤載為「第24條」）
    第63條第1項第3款（裁決書漏載），以被告111年4月12日中
    市裁字第00-000000000號及第第68-ZBB874277號違反道路交
    通管理事件裁決書。分別裁處原告罰鍰新臺幣（下同）8,00
    0元、記違規點數3點，並應參加道路交通安全講習，及吊扣
    汽車牌照6個月之處分（以上二裁決，下統稱原處分），為
    此提起本件行政撤銷交通裁決訴訟。
二、原告起訴主張及聲明：
(一)原告主張要旨：
    罰單上被拍攝地點為國道1號北向117.7公里，被拍的時間點
    為111/02/13 00：29，但111/02/13 00：30時原告車經過北
    上遠通電收頭份ETC偵測點(國道1號北向112.3公里)，被拍
    攝地點與遠通電收頭份ETC偵測點兩者相差距離有5.4公里，
    導航所示時間需3分鐘，但與罰單時間差異只有1分鐘。距離
    差距5.4公里，距離/時間=速率，換算下來5.4km/1min=324k
    m/h，時速要324km/h才可以抵達，這時速不可能達成的，因
    此舉發照片是有問題。原告行車紀錄器時間與遠傳電收偵測
    時間相吻合，且原告行車紀錄器並有經濟部標準檢驗局證書
    佐證。
(二)聲明：原處分撤銷。
三、被告答辯及聲明：
(一)答辯要旨：
  1.查內政部警政署國道公路警察局第二公路警察大隊國道警二
    交字第1112701551號函復說明略以：「...查本案執勤方式
    為移動式測速照相(活動三腳架)，採人工操作，所使用非固
    定式雷達測速照相儀(器號：ATS004)，係由經濟部標準檢驗
    局檢驗合格之精密儀器，該儀器一經感應超速及瞬間拍照取
    證，經雷達測定行速為167公里、限速100公里、超速67公里
    ，且採證照片中並無其他車輛，違規事實明確爰依法舉發。
    三、按道路交通管理處罰條例第7-2條第3項...本案前有違
    規取締告示牌，依法設置於國道1號北向118.5公里處。四、
    檢送違規單存根聯影本2份、雷達測速儀檢定合格證書、採
    證照片及前有違規取締告示牌相片影本各1張。」
  2.次查本件測速儀(型號：AT-S1、器號：ATS004)係由經濟部
    標準檢驗局委託財團法人台灣商品檢測驗證中心於110年8月
    5日檢定合格(合格單號碼：MOGA0000000A)，有效期限至111
    年8月31日，違規當時尚在有效期限內。道路主管機關亦於
    違規地點上游約800公尺處設置「測速取締標誌『警52』」標
    誌，標誌清楚未遭遮蔽，足供用路人辨識，合於「道交條例
    」第7條之2明顯標示之規定。
  3.末查舉發機關提供之採證照片，確認2022/02/13 00：29：4
    5時號牌000-0000號小客車(下稱系爭車輛)行經國道1號北向
    117.7公里處，遭主機「ATS004號」移動式測速照相儀測得
    行速167 km/h，速限100 km/h，超速67 km/h。原告雖主張
    時序上不可能抵達違規地點，故舉發照片顯有問題。惟舉發
    機關提供之採證照片，係由經濟部標準檢驗局委託財團法人
    台灣商品檢測驗證中心檢驗合格之雷達測速儀測速拍攝，是
    本件雷達測速儀之準確度堪值信賴，縱使採證照片時點有所
    誤差，仍不影響該測速儀檢測系爭車輛行經違規地點時速之
    真實性。依上揭資料顯示，系爭車輛行駛於違規路段，行經
    「測速取締標誌『警52』」標誌，該標誌清楚未遭遮蔽，系爭
    車輛當時並無不能注意之情事，惟系爭車輛竟以時速167公
    里之速度行駛於國道1號北上路段，超速67 km/h顯有故意，
    自應受罰。本件逕行舉發車主即原告，原告於到案期前自承
    係實際駕駛人，被告據以開罰原告，程序自無違誤。
(二)聲明：原告之訴駁回。
四、爭點：
(一)被告認原告駕駛所有系爭汽車，於111年2月13日00時29分許
    ，行經國道1號高速公路北向117.7公里，有「行車速度超過
    規定之最高時速60公里（速限100公里，經雷達(射)測定行
    速為167公里，超速67公里）」及「行車速度超過規定之最
    高時速60公里(處車主)」之違規行為，以原處分裁罰原告，
    是否均合法有據？
(二)原告以系爭汽車被拍攝測速地點與其經遠通電收頭份ETC偵
    測點兩者相差距離有5.4公里，依導航所示時間需3分鐘，但
    與罰單時間差異只有1分鐘，換算下來時速要324公里才可以
    抵達，依其時速不可能達成為由，否認當日有於上開時地遭
    測速違規之情形，是否可採？
五、本院之判斷：
(一)前提事實：緣原告所有系爭汽車，於111年2月13日00時29分
    許，行經國道1號高速公路北向117.7公里，因有「行車速度
    超過規定之最高時速60公里（速限100公里，經雷達(射)測
    定行速為167公里，超速67公里）」及「行車速度超過規定
    之最高時速60公里(處車主)」之違規行為，遭舉發機關員警
    認定該車違反道路交通管理處罰條例第43條第1項第2款、第
    43條第4項規定，乃於111年3月7日製開第000000000、ZBB87
    4277號舉發違反道路交通管理事件通知單（下稱本案二舉發
    通知單），均記載應到案日期111年4月21日前，予以逕行舉
    發，案件並於111年3月7日入案移送被告。嗣原告雖於到案
    期限前之111年3月9日表明其為實際駕駛人並提出申訴不服
    舉發，惟案經被告函請舉發機關查明原告陳述情節及違規當
    時情形後，仍認違規事實明確，被告為此乃依行為時之道路
    交通管理處罰條例第43條第1項第2款、第4項、第5項（裁決
    書誤載為「第24條」）第63條第1項第3款（裁決書漏載），
    以原處分（即被告111年4月12日中市裁字第00-000000000號
    及第第68-ZBB874277號違反道路交通管理事件裁決書）分別
    裁處原告罰鍰8,000元、記違規點數3點，並應參加道路交通
    安全講習，及吊扣汽車牌照6個月之處分等情，此有本案二
    舉發通知單、原告111年3月9日線上申辦陳述交通違規案件
    申請書、內政部警政署國道公路警察局第二公路警察大隊11
    1年3月14日國道警二交字第1112701551號、測速採證照片、
　　前有照相違規取締警示牌、財團法人台灣商品檢測驗證中心
    雷達測速儀檢定合格證書、二原處分書、系爭汽車車籍查詢
    、駕駛人基本資料及入案違規查詢報表等附卷可稽（分見本
    院卷第85頁及第87頁、第89頁、第95頁至第96頁、第97頁、
    第99頁、第101頁、第127頁及第131頁、第135頁、第137頁
    及第139頁），核可認定為真實。
(二)被告認原告駕駛所有系爭汽車，於111年2月13日00時29分許
    ，行經國道1號高速公路北向117.7公里，有「行車速度超過
    規定之最高時速60公里（速限100公里，經雷達(射)測定行
    速為167公里，超速67公里）」及「行車速度超過規定之最
    高時速60公里(處車主)」之違規行為，以原處分裁罰原告，
    均核屬合法有據。
  1.應適用之法令：
 (1)按「行車速度，依速限標誌或標線之規定」、「汽車駕駛人
    ，駕駛汽車有下列情形之一者，處新臺幣六千元以上二萬四
    千元以下罰鍰，並當場禁止其駕駛：二、行車速度，超過規
    定之最高時速六十公里。」、「汽車駕駛人有第一項或前項
    行為者，並吊扣該汽車牌照六個月。經受吊扣牌照之汽車再
    次提供為違反第一項第一款、第三款、第四款或前項行為者
    ，沒入該汽車。」、「汽車駕駛人違反第一項、第三項規定
    者，應接受道路交通安全講習。」、「汽車駕駛人有下列各
    款所列條款之一者，除依原條款處罰鍰外，並予記點：三、
    有第四十三條、第五十三條或第五十三條之一情形之一者，
    各記違規點數三點。」，道路交通安全規則第93條第1項、
    道路交通管理處罰條例第43條第1項第2款、第43條第4項、
    第5項前段及第63條第1項第3款分別有明文規定。
 (2)次按違反道路交通管理事件統一裁罰基準及處理細則第 1條
    規定：「本細則依道路交通管理處罰條例第92條第 4項規定
    訂定之」、第2條第1項規定：「處理違反道路交通管理事件
    之程序及統一裁罰基準依本細則之規定辦理。前項統一裁罰
    基準，如附件違反道路交通管理事件統一裁罰基準表。」，
    核上開統一裁罰基準及處理細則之規定，就其立法目的及功
    能，乃為防止處罰機關枉縱或偏頗，依道路交通管理處罰條
    例第92條第 4項所授權交通部會同內政部訂定「違反道路交
    通管理事件統一裁罰基準及處理細則」及其附件「違反道路
    交通管理事件統一裁罰基準表」，用以維持裁罰之統一性與
    全國因違反道路交通管理事件受處罰民眾之公平，不因裁決
    人員不同，而生偏頗，寓有避免各監理機關於相同事件恣意
    為不同裁罰之功能，並非法所不許，於憲法上保障人民財產
    權之意旨並無牴觸(此並有改制前司法院大法官會議釋字第5
    11號解釋意旨理由足資參照），並無違反法律保留原則。再
    依本件違規行為時之違反道路交通管理事件統一裁罰基準表
    記載，小型車違反道路交通管理處罰條例第43條第1項第2款
    規定，汽車駕駛人行車速度超過規定之最高時速逾60公里至
    80公里以內，於期限內繳納或到案聽候裁決者，處罰鍰8,00
    0元。核此規定，既係基於母法之授權而為訂定，且就違反
    道路交通管理事件統一裁罰基準及處理細則附件所示統一裁
    罰基準表中有關道路交通管理處罰條例第43條第1項第2款之
    裁罰基準內容（基準表除就其是否於期限內繳納或到案聽候
    裁決為裁量因素外，並就其不同違規車種及超過最高時速之
    程度，就其可能衍生危害交通安全之輕重不同，區分機車或
    小型車、大型車、載運危險物品車輛等不同罰鍰標準，其衍
    生交通秩序危害，既不相同，分別處以不同之罰鍰，符合相
    同事件相同處理，不同事件不同處理之平等原則。），並未
    牴觸母法，是被告自得依此基準而為裁罰。
  2.經查「..二、本案執勤方式為移動式測速照相(活動三腳架)
    ，採人工操作，所使用非固定式雷達測速照相儀(器號：ATS
    004)，係由經濟部標準檢驗局檢驗合格之精密儀器，該儀器
    一經感應超速及瞬間拍照取證，經雷達測定行速為167公里
    、限速100公里、超速67公里，且採證照片中並無其他車輛
    ，違規事實明確爰依法舉發。三、按道路交通管理處罰條例
    第7-2條第3項採用固定式或非固定式科學儀器取得證據資料
    證明者，...於高速公路、快速公路應於300公尺至1000公尺
    間明顯標示之，...本案前有違規取締告示牌，依法設置於
    國道1號北向118.5公里處。」等情，此除據舉發機關即內政
    部警政署國道公路警察局第二公路警察大隊111年3月14日國
    道警二交字第1112701551號函文說明二、三、敘明在案（見
    本院卷第95頁），並有前提事實欄位所揭之本案速採證照片
    、前有照相違規取締警示牌、財團法人台灣商品檢測驗證中
    心雷達測速儀檢定合格證書等在卷足憑，復觀諸本院卷第97
    頁上方所附本案之測速採證照片所示，在該照片之上方處所
    顯示：「日期：2022/2/13、主機：ATS004、速限：100km/h
    、範圍：2、時間：00:29:45、類型：超速、車速：167km/h
    、方向：車尾、案號：8202、證號：MOGA0000000A、地點：
    國道1號北向117.7公里處」，亦與前述財團法人台灣商品檢
    測驗證中心雷達測速儀檢定合格證書（見本院卷第101頁）
    記載相符，且該雷達測速照相儀器係由經濟部標準檢驗局委
    託財團法人台灣商品檢測驗測驗證中心院於110年8月5日檢
    定合格，有效期限至111年8月31日止，從而，本件違規事實
    發生時點為111年2月13日係在有效期限之內並未逾期，另經
    濟部標準檢驗局就上開委託財團法人台灣商品檢測驗證中心
    所為國家標準制定及檢驗之機構，其檢驗後發給之證書自有
    相當之公信力，是本件據以採證之雷達測速儀之準確度堪值
    信賴，應無誤判原告車輛行車速度之可能。準此足認，原告
    駕駛所有系爭汽車，於111年2月13日00時29分許，行經國道
    1號高速公路北向117.7公里，確有「行車速度超過規定之最
    高時速60公里（速限100公里，經雷達(射)測定行速為167公
    里，超速67公里）」及「行車速度超過規定之最高時速60公
    里(處車主)」之違規行為，等違規行為，被告據此以原處分
    裁罰原告，即均屬合法有據。
(三)原告以系爭汽車被拍攝測速地點與其經遠通電收頭份ETC偵
    測點兩者相差距離有5.4公里，依導航所示時間需3分鐘，但
    與罰單時間差異只有1分鐘，換算下來時速要324公里才可以
    抵達，依其時速不可能達成為由，否認當日有於上開時地遭
    遭測速違規之情形，仍不可採。
　1.查，原告雖以其汽車被拍攝測速地點與其經遠通電收頭份ET
    C偵測點兩者相差距離有5.4公里，依導航所示時間需3分鐘
    ，但與罰單時間差異只有1分鐘，換算下來時速要324公里才
    可以抵達，依其時速不可能達成，因認舉發照片有問題，並
    提出其行車紀錄器時間與遠傳電收偵測時間相吻合及行車紀
    錄器並有經濟部標準檢驗局證書為憑。
　2.然查，雷達測速儀乃係利用雷達波以偵測移動物體速度，於
    無線電波之行進過程中，遇有物體時，該無線電波會被反射
    ，且其反射回來之電波，其頻率及振幅將隨所遇物體之移動
    狀態而改變，當車速逾越所設定之速度時，採證相機即同步
    拍照存證，此為本院辦理相類事件職務上所知悉，則依前揭
    附本案之測速採證照片所示，在該照片之上方處所顯示：「
    日期：2022/2/13、主機：ATS004、速限：100km/h、範圍：
    2、時間：00:29:45、類型：超速、車速：167km/h、方向：
    車尾、案號：8202、證號：MOGA0000000A、地點：國道1號
    北向117.7公里處」等情，既與前述財團法人台灣商品檢測
    驗證中心雷達測速儀檢定合格證書記載相符，且該雷達測速
    照相儀器係由經濟部標準檢驗局委託財團法人台灣商品檢測
    驗測驗證中心院於110年8月5日檢定合格，有效期限至111年
    8月31日止，從而，本件違規事實發生時點為111年2月13日
    係在有效期限之內並未逾期，另經濟部標準檢驗局就上開委
    託財團法人台灣商品檢測驗證中心所為國家標準制定及檢驗
    之機構，其檢驗後發給之證書自有相當之公信力，而本院經
    再觀諸上開測速採證照片中之系爭汽車車牌號碼明確清楚，
    且車輛之型式為黑色之INFINITI，與原告之系爭汽車乃相符
    合，此亦有系爭汽車車籍查詢資料可憑，自堪認系爭汽車確
    有於上開地點遭測速有「行車速度超過規定之最高時速60公
    里（速限100公里，經雷達(射)測定行速為167公里，超速67
    公里）」之違規行為無誤。
　3.至於本案本案執勤方式，乃係由執勤員警為移動式測速照相
    (活動三腳架)，採人工操作，而使用非固定式雷達測速照相
    儀)，係由經濟部標準檢驗局檢驗合格之精密儀器，該儀器
    一經感應超速及瞬間拍照取證，經雷達測定行速為167公里
    、限速100公里、超速67公里，且採證照片中並無其他車輛
    ，且遭測速之爭汽車車牌號碼明確清楚，且車輛之型式為黑
    色之INFINITI，與原告之系爭汽車相符，從而，如被告所稱
    縱使上開雷達測速儀於員警執勤人工採證操作時儀器時間未
    完全調校精確，致採證照片時點有所誤差，以致原告質疑系
    爭汽車經遠通電收頭份ETC偵測點兩者相差距離有5.4公里，
    依導航所示時間需3分鐘，但與罰單時間差異只有1分鐘，換
    算下來時速要324公里才可以抵達，而認系爭汽車依時速不
    可能達成而有所質疑，然原告系爭汽車確實行經上開路段，
    且遭測速之爭汽車車牌號碼明確清楚，其車輛之型式為黑色
    之INFINITI，並與原告之系爭汽車相符，自仍不影響該測速
    儀檢測系爭汽車當日確實行經違規地點為超速之真實性。是
    認，原告據以上情，否認本案當日有遭測速違規之情形，仍
    不可採。
(四)本件判決基礎已臻明確，兩造其餘攻擊防禦方法及訴訟資料
    ，經本院審核後，或與本案爭點無涉，或對於本件判決結果
    不生影響，爰毋庸一一再加論述，併予敘明。
(五)本件第一審裁判費新臺幣300元，應由敗訴之原告負擔，所
    以確定如主文第2項所示。
六、結論：原處分均無違誤，原告訴請撤銷為無理由，均應予駁
    回。
中　　華　　民　　國　 111　　年　　6　　月　　20　　日
                  行政訴訟庭  法  官  楊志勇
上為正本係照原本作成。
如不服本判決，應於判決送達後20日內，向本院提出上訴狀，上
訴狀並應記載上訴理由，表明關於原判決所違背之法令及其具體
內容或依訴訟資料可認為原判決有違背法令之具體事實，並繳納
上訴費新臺幣750元。 其未表明上訴理由者，應於提出上訴後20
日內向本院補提理由書（上訴狀及上訴理由書均須按他造人數附
繕本），如逾期未提出上訴理由書者，本院毋庸再命補正，由本
院逕以裁定駁回上訴。
                              書記官  李懿淳
中　　華　　民　　國　 111　　年　　6　　月　　20　　日